【裁判字號】    88,重勞訴,3
【裁判日期】    890731
【裁判案由】    給付違約金
【裁判全文】
臺灣臺北地方法院民事判決  八十八度重勞訴字第三號
    原      告  宏泰人壽保險股份有限公司
    法定代理人  甲○○
    訴訟代理人  丙○○
    被      告  乙○○
                        送達.
右當事人間請求給付違約金事件，本院判決如左：
    主    文
被告應連帶給付原告新台幣陸佰拾捌萬玖仟柒佰貳拾肆元及自民國八十八年五月十
五日起至清償日止，按週年利率百分之五計算之利息。
訴訟費用由被告負擔。
本判決於原告以新台幣貳佰壹拾貳萬玖仟元供擔保後，得假執行。
    事    實
甲、原告方面：
一、聲明：除假執行擔保金額外，如主文所示。
二、陳述：
（一）原告公司原名為宏福人壽保險股份有限公司，現更名為宏泰人壽保險股份有限
      公司。查被告曾具領原告原名宏福人壽保險股份有限公司時給付之簽約金計新
      台幣（下同）五百萬元，並與被告訂有聘任合約書，約定被告應於八十三年十
      二月十二日起至八十八年十二月十一日止應至原告公司任業務協理一職，從事
      業務推展、管理及相關行政工作，查業務協理職位係原告公司業務體系中極高
      之職階，應負責各項相關業務行政督導、管理及負責推動業績工作，詎被告於
      八十七年三月自行離職，未依契約約定任職滿約定五年之期限，影響原告公司
      正常正運作，使原告公司受有重大之損失，而被告不僅於契約任期未滿即中途
      離職，尚於任職期間即為第三人國華人壽保險股份有限公司利益，唆使原告公
      司其他業務主管離職至與原告公司業務性質相同之國華人壽保險公司服服務，
      且其個人並於離職後隨即前往該公司任職，有原告另案主張對其在該公司薪水
      之執行命令可稽，究被告之行為顯已違反競業禁止原則，且嚴重違反契約之規
      定。
（二）按依契約第八條規定：「乙方（即被告）於合約期間，除依公司管理規章規範
      外，並應善盡管理人義務，不得有損害公司之情事、為自己或他人利益算計，
      經營或從事與本公司業務類似之相關行業或業務，合約期間中途離職，於離職
      後二年內，亦不得經營、從事與本公司業務類似之相關行業或業務，否則應負
      與年薪等額之賠償責任。」另契約第九條規定：「合約期間未滿，甲乙雙方不
      得要求終止本約，如一方違約，應負賠償對方損失。．．若乙方（即被告）無
      故取消本約，乙方應賠償甲方（即原告）之損失，以乙方服務期間之平均月薪
      資乘以合約未到期之月份數為違約金。」核前揭被告於合約期間未滿中途離職
      ，並於離職後旋即於第三人國華人壽保險公司任職之行徑，顯已嚴重違反契約
      第八條及第九條規定。
（三）查被告前開行為除應負與年薪等額之違約金以外，另無故取消本約（尚有一年
      九個月任期未滿）中途離職部分，依約則應賠償原告以被告服務間之平均月薪
      資乘以合約未到期之月份數為違約金。而被告歷年在原告公司服務之薪資所得
      為：八十四年度為二百十一萬零九元、八十五年度為三百零六萬九千七百九十
      三元、八十六年度一百八十九萬二千四百八十九元及八十七年度四十七萬九千
      二百十一元，是以其任職三十九個月之總薪資合計七百五十五萬一千五百零二
      元，其平均月薪資為十九萬三千六百二十八元，而相當於年薪二百三十二萬三
      千五百三十六元違約金，另被告尚有一年九個月任期未滿部分之違約金則為四
      百零六萬六千一百八十八元，職是被告應賠償原告公司之違約金總計為六百三
      十八萬九千七百二十四元。
（三）本件原告請求之違約金金額，依依契約內容合理請求並無過高，詳述如下：
      １查被告於任職之初曾具領原告公司給付簽約金五百萬元，並約定應任滿五年
        ，在被告任職期間至中途離職止，原告共給付被告薪資達七百五十五萬一千
        五百零二元，職是被告於原告公司總計領取一千二百五十五萬一千五百零二
        元。惟原告卻於任職期間八十七年三月以後，因其私人因素未作任何交接即
        自行離職，嚴重影響區部正常運作，不僅違背公司規定，亦違反善良管理人
        義務，且於中途離職後，直接至同業公司任職，違反契約第八條有關競業禁
        止之規定。是以原告依約請求被告應負與年薪等額之賠償責任，應屬合理。
      ２另有關被告在原告公司任職三十九個月以來，其組員共為原告創造保費收入
        （組業績FYP），共計三百三十八萬零二百十九元，此有業績一覽表可稽，
        而被告任職公司業務主管一職，其中途離職不僅影響組業績，亦使其整組軍
        心渙散，公司所遭受之損失豈是其平均月薪資乘未到期之金額所可彌補，職
        是原告依契約第九條規定向被告請求應屬合理。
三、證據：提出聘任合約書影本一份、本院八十七民執戊字第一五二三四號執行命令
    、被告薪資扣繳憑單影本、違約金計算公式、業績一覽表影本等件為證。
乙、被告方面：
    被告未於言詞辯論期日到場，惟其於準備程序中聲明和陳述如次：
一、聲明：駁回原告之訴。
二、陳述：其任職原告公司期間，因有不可抗拒因素，理念不合，所以離職，原告所
    請求之違約金金額，應該是對的，願和原告公司和解。
    理    由
一、本件原告原名宏福人壽保險股份有限公司，嗣更名為宏泰人壽保險股份有限公司
    ，有原告提出之公司執照及保險公司執照可按，其法人人格同一，合先敘明。
二、本件被告乙○○未於言詞辯論期日到場，無民事訴訟法第三百八十六條所列各款
    情形，依原告之聲請，由其一造辯論而為判決。
三、原告主張之事實，已據其提出與所述相符之聘任合約書影本一份、本院八十七民
    執戊字第一五二三四號執行命令、被告薪資扣繳憑單影本、違約金計算公式、業
    績一覽表影本等件為證，被告對其自行提前離職及原告提出之聘任合約書與原告
    所請求之違約金計算依據與數額，並不爭執，又被告於任職之初曾具領原告給付
    簽約金五百萬元，被告在原告公司任職期間共領薪資七百五十五萬一千五百零二
    元，總計任職三十九個月領取一千二百五十五萬一千五百零二元，而被告領導組
    員之保費收入共計三百三十八萬零二百十九元，有被告提出之業績一覽表可按，
    被告在原告公司所創業績與其具領之薪資，並不相當，應認原告主張被告中途離
    職造成損失之事實為真實。從而，原告基於雙方簽訂之聘任合約法律關係，請求
    被告給付違約金六百三十八萬九千七百二十四元及依法定利率計算之利息，為有
    理由，應予准許。
四、原告陳明願供擔保，請求宣告假執行，核無不合，茲酌定相當之擔保金額，予以
    准許。
五、結論：本件原告之訴為有理由，依民事訴訟法第三百八十五條第一項前段、第七
    十八條、第三百九十條第二項，判決如主文。
中      華      民      國    八十九    年      七      月    三十一    日
                             民事第三庭法      官  李維心
右為正本係照原本作成
如對本判決上訴，須於判決送達後廿日內向本院提出上訴狀
中      華      民      國    八十九    年      七      月    三十一    日
                                      法院書記官  林梅珍


司法院資訊處製作；財團法人民間司法改革基金會備份。
